Inventaris van het archief van het Ministerie van Buitenlandse Zaken: B-dossiers (Consulaire- en Handelsaangelegenheden), (1858) 1871-1940 (1955)
Nationaal Archief, Den Haag
Ministerie van Buitenlandse Zaken: B-dossiers
BuZa / B-dossiers
1858-1955
merendeel 1871-1940
Z21108
74.50 meter; 3100 inventarisnummers.
Nationaal Archief, Den Haag
Ministerie van Buitenlandse Zaken/Afdeling Handelspolitiek en Consulaire Zaken
Het archief is geheel op onderwerp geordend. Het bevat onder meer stukken over: consulaire aangelegenheden, zoals jaarverslagen van Nederlandse consuls, consulaire rechtsmacht, consulaire Burgerlijke Stand, organisatie van de consulaire dienst, buitenlandse consuls in Nederland; handelsbetrekkingen met andere landen; scheepvaart; havens, spoorwegen, kanalen en rivieren; post, telecommunicatie en elektriciteitsvoorziening; wetenschappelijke en culturele aangelegenheden.
Archiefvorming
Geschiedenis van de archiefvormer
In 1876 werd een eerste functioneel organisatieschema ten behoeve van het Ministerie van Buitenlandse Zaken opgesteld.
Vóór deze geleding in de departementale structuur werd aangebracht werden de werkzaamheden onder de afzonderlijke ambtenaren verdeeld; slechts de behandeling van geheime aangelegenheden was - vanaf 1861 - toevertrouwd aan een aparte afdeling: het Kabinet.
De reorganisatie van 1876 gaf het volgende organisatieschema te zien:
Kabinet
Eerste Afdeling: politieke zaken
Tweede Afdeling: consulaire zaken en handelszaken
Derde Afdeling: comptabiliteit
Algemeen Secretariaat
Bureau A: agenda, archief en index
Bureau B: protocol en bibliotheek
Bureau C: expeditie
Aangezien de in deze inventaris beschreven stukken de bescheiden betreffen, zoals die zijn behandeld door de Tweede Afdeling van het departement. De taakomschrijving van deze afdeling luidde: de behartiging van de Nederlandse handels- en scheepvaartbelangen, inclusief de onderhandelingen over de daarmee samenhangende verdragen en protocollen, en de voorbereiding en de uitvoering van de Koninklijke Besluiten betreffende benoeming en ontslag van consulaire ambtenaren, de regeling van de consulaire dienst, en de publicatie van de consulaire verslagen.
In 1866 wordt de benaming van de Tweede Afdeling veranderd in Afdeling Handelspolitiek en Consulaire Zaken.
In 1909 wordt deze afdeling verdeeld in twee onderafdelingen. Een hiervan gaat zich bezighouden met de Nederlandse consulaire dienst en met de erkenning van de buitenlandse consulaire ambtenaren in Nederland en de Nederlandse koloniën; terwijl de andere onderafdeling de Nederlandse handels- en scheepvaartbelangen in het buitenland diende te behartigen, en nieuwe traktaten en overeenkomsten moest voorbereiden. Tevens werd zij belast met kwesties inzake spoor- en waterwegen, telegrafie en telefonie voorzover deze een internationaal karakter hadden.
In 1919 volgt nogmaals een reorganisatie en wordt de Directie Economische Zaken in het leven geroepen. Deze directie gaat een eigen administratie voeren en een eigen archief vormen. Het administratieve gevolg van deze reorganisatie is dat de 'B-dossiers' vanaf dat moment slechts consulaire bescheiden bevatten.
Geschiedenis van het archiefbeheer
Registers
Van 1873 tot 2890 werden aparte registers gehouden voor akten van geboorte, van huwelijk en echtscheiding en van overlijden (in dubbel) en voor akten van huwelijksaangifte en -afkondiging (in enkelvoud). Van 1890 tot 1910 werd een gewoon register (in dubbel) gehouden voor alle soorten akten en - voor sommige verafgelegen posten - een reserveregister (in dubbel). Vanaf 1910 wordt een gewoon register (in dubbel) gehouden voor alle akten.
Negatieve verklaringen
Van 1873 tot 1910 werden de registers waarin geen akte werd ingeschreven, het volgende jaar opnieuw gebruikt. In zo'n geval moest een proces-verbaal worden ingezonden aan het ministerie van Buitenlandse Zaken, waarin werd verklaard dat in het betreffende register geen akte werd opgemaakt: de zgn. negatieve verklaring. Vanaf 1910 werd ieder jaar een nieuw register gebruikt, of nu in het register van het vorige jaar akten waren ingeschreven of niet. Een negatieve verklaring werd toen niet meer opgemaakt.
Bewaring van de registers
Eén der dubbelen, het kanselarijexemplaar, moet worden bewaard in het archief van de consulaire post, het andere moet worden opgezonden naar het ministerie van Buitenlandse Zaken. Van 1873 tot 1890 werd dit dubbel daar bewaard. Vanaf 1890 wordt het doorgezonden ter bewaring naar de griffie van de arrondissementsrechtbank te 's-Gravenhage. Ook de dubbelen van 1873 tot 1890 zijn daarheen verzonden. In maart 1945 zijn deze dubbelen echter door brand bij een bombardement vernietigd. Ook een groot aantal kanselarij exemplaren is verloren gegaan. Voorzover dat nog mogelijk was, zijn de de verloren gegane exemplaren door kopieën vervangen.
Waarmerking van de registers
Van 1873 tot 1890 werden de blanco registers door de gezanten gewaarmerkt en gedistribueerd over de consulaten die tot hun ressort behoorden. Vanaf 1890 worden de registers door een departementsambtenaar gewaarmerkt en geschiedt de verzending van registers naar de posten rechtstreeks.
Opmerkingen over de gehouden registers
Van 1873 tot 1890 werden de registers ter examinatie naar het ministerie van Justitie gezonden. De eventueel gemaakte opmerkingen werden aan de met de waarmerking belaste gezanten meegedeeld, die de opmerkingen dan weer aan de betreffende consulaire ambtenaar ter kennis bracht. Vanaf 1890 worden de registers door de officier van Justitie van de arrondissementsrechtbank te 's-Gravenhage onderzocht, voordat ze ter griffie worden gedeponeerd. Het Ministerie van Buitenlandse Zaken zendt de opmerkingen dan rechtstreeks naar het betreffende consulaat.
Archief - Rubriek B 198
Deze rubriek is in twee gedeelten gesplitst, namelijk stukken uit de periode 1873-1918 en 1919-1940, in verband met de splitsing van de rest van het archief van het ministerie van Buitenlandse Zaken per 1918/1919.
De splitsing in de rubriek B 198 is indertijd ten onrechte geschied, daar alleen de dossiers van de A-rubrieken een cesuur rond 1918/1919 kennen. De B-rubriek is nimmer gesplitst, maar beslaat in zijn geheel de periode 1871-1940.
Omdat het hier slechts een onderdeel van een archief betreft, is de indeling anders dan gebruikelijk. De hoofdmoot bestaat uit de zogenaamde consulaatsdossiers, waarin zich de correspondentie bevindt betreffende het verzenden van blanco registers naar de posten en het doorzenden van de gebruikte registers naar de officier van Justitie. Omdat in de periode vóór 1890 vrijwel uitsluitend met de met waarmerking belaste gezant werd gecorrespondeerd, staat in één brief vaak meer dan één consulaat vermeld. Deze stukken met gegevens over meer dan één consulaat zijn tot een aparte bundel verenigd (inventarisnummers 2353, 2374, 2383, 2401 en 2425). De stukken vóór 1889 zijn meestal afkomstig uit de rubriek B 196 (consulaire rechtsmacht). In de hier beschreven rubriek B 198 bevinden zich stukken die in andere rubrieken thuishoren, terwijl men in andere rubrieken - vooral in B 196 - stukken kan aantreffen die naar hun inhoud in B 198 zouden thuishoren.
De verwerving van het archief
Overbrenging van een overheidsarchief
Het archief is krachtens bepalingen van de Archiefwet overgebracht.
De verwerving van het archief
Het archief is krachtens bepalingen van de Archiefwet overgebracht.
Inhoud en structuur van het archief
2.05
Ordening van het archief
De serie 'B-dossiers' van het archief van het Ministerie van Buitenlandse Zaken is onderverdeeld in ongeveer 275 rubrieken. Bij de indeling van die rubrieken is geen scheiding aangebracht in consulaire en handelsaangelegenheden. Bij de inventarisatie is de oorspronkelijke B-nummering aangehouden, zodat de oude toegangen tot de B-dossiers, beschreven in de 'inventaris van de toegangen behorend bij het archief van het Ministerie van Buitenlandse Zaken, 1871-1940' (2.05.34) ook na de inventarisatie nog (goed) zijn te gebruiken.
Als bijlage 1 is opgenomen een indelingsschema, waarbij de nummers achter de aangegeven onderwerpen verwijzen naar de diverse inventarisnummers waar dat onderwerp betrekking op heeft. De hoofdindeling van dit schema is gebaseerd op de taken die de Afdeling Handelspolitiek en Consulaire Zaken waren toebedeeld.
De in 1954 aan het Algemeen Rijksarchief overgedragen rubriek B-198: Burgerlijke Stand, waarvan een voorlopige inventaris bestond, is weer opgenomen in de serie B-dossiers en staat beschreven in de inventarisnummers 2344-2729. Voor de eigenlijke registers van de consulaire burgerlijke stand zie 2.05.06.
Aanwijzingen voor de gebruiker
Openbaarheidsbeperkingen
Deels openbaar, deels beperkt openbaar (A). Beperking betreft stukken die tussen 50 en 75 jaar oud zijn. Alvorens tot openbaring van de onderzoeksresultaten mag worden overgegaan is toestemming vereist van de directeur Nationaal Archief.
Materiële beperkingen
Aanvraaginstructie
Openbare archiefstukken kunnen online worden aangevraagd en gereserveerd. U kunt dit ook via de terminals in de studiezaal van het Nationaal Archief doen. Om te kunnen reserveren dient u de volgende stappen te volgen:
U maakt een profiel aan op www.gahetna.nl, en logt vervolgens in
Via de archiefinventaris (alleen de beschrijvingen met rode nummers) selecteert u het gewenste archiefstuk door op de knop 'Reserveren' te klikken
In het volgende scherm geeft u aan op welke dag u het archiefstuk wilt inzien
Indien u zich bevindt in de studiezaal en een tafelnummer heeft ontvangen kunt u dit nummer vermelden. Als u geen tafelnummer heeft kunt u tafelnummer 777 laten staan
Vervolgens bevestigt u uw reservering door deze te versturen.
Verwant materiaal
Beschikbaarheid van kopieën
Verwante archieven
De bij de reorganisatie van 1919 in het leven geroepen Directie Economische Zaken voert een eigen administratie en vormt een eigen archief. Het administratieve gevolg van deze reorganisatie is dat bescheiden betreffende economische aangelegenheden ná 1918 in het archief van de directie Economische Zaken worden geborgen (zie toegang 2.05.37).
Bijlagen
1. Indelingsschema B - Dossiers
I. CONSULAIRE AANGELEGENHEDEN
A. CONSULAIRE JAARVERSLAGEN 233-236
B. ORGANISATIE NEDERLANDSE CONSULAIRE DIENST EN PERSONEELSAANGELEGENHEDEN 72- 104, 2744-2781, 2825, 2843, 3028
C. TOELATING TOT DE NEDERLANDSE CONSULAIRE DIENST 712- 717
D. CONSULAIRE RECHTEN 237- 244, 718, 721- 722, 1926-1929
E. CONSULAIRE CONVENTIES EN VERDRAGEN 1865-1920, 1925
F. WAARNEMING EN BELANGENBEHARTIGING 3070-3076
(zie ook consulaatsdossiers)
G. NEDERLANDSE CONSULAIRE DIENST
(bezetting en werkzaamheden)
1- EUROPA
Albanië 1123-1124
Baltische staten 1118-1120
België 723- 749
Bulgarije 1188-1195
Denemarken en IJsland 751- 753
Duitsland 754- 883
Finland 1095-1109
Frankrijk 884- 929
Griekenland 930- 949
Groot-Brittannië en Ierland 950-1018
IJsland, zie Denemarken
Italië 1019-1064
Liechtenstein, zie Zwitserland
Luxemburg 750
Monaco 1065
Noorwegen, zie Zweden
Oostenrijk-Hongarije 1066-1073
Portugal 1074
Roemenië 1075-1084
Rusland 1085-1094
Polen 1110-1117
Servië en Zuid-Slavië 1121-1122
Spanje 1125-1187
Zweden en Noorwegen 1196-1271
Zwitserland en Liechtenstein 1272-1290
2- AZIE
Britse gebiedsdelen 1291-1322
China 1323-1358
Filipijnen 1393
Franse gebiedsdelen 1359-1360
Japan 1361-1378
Perzië 1379-1386
Portugese gebiedsdelen 1387
Siam 1388-1392
Turkse Rijk 1394-1442
3- AFRIKA
Britse gebiedsdelen 1443-1492
Congo 1494-1495
Duitse gebiedsdelen 1493
Egypte 1496-1505
Franse gebiedsdelen 1506-1531
Liberia 1532
Marokko 1533-1552
Portugese gebiedsdelen 1553-1560
Zuid-Afrika 1561-1562
Libië, Tunesië en Italiaanse gebiedsdelen 1563-1564
4- AMERIKA
Argentinië 1565-1574
Bolivia 1575
Brazilië 1576-1598
Britse gebiedsdelen 1599-1630
Centraal Amerika, Republieken in 1631-1641
Chili 1642-1655
Colombia 1656-1665
Cuba 1667-1668
Deense gebiedsdelen 1669
Dominicaanse Republiek 1670-1674
Ecuador 1675
Franse gebiedsdelen 1676-1678
Haïti 1679
Mexico 1680-1689
Panama 1666
Paraguay 1783
Peru 1690-1699
Spaanse gebiedsdelen 1700-1710
Venezuela 1711-1728
Verenigde Staten van N-Amerika 1729-1782
5- AUSTRALIË EN OCEANIË
Australië en Nieuw-Zeeland 1784-1798
Oceanië en Polynesië 1799-1802
H. BUITENLANDSE CONSULAIRE DIENSTEN 1832, 1921-1924, 1930-1963
I. CONSULAIRE RECHTSMACHT
1- Consulaire Wet 1964-2012
- vaststelling
- wijziging
- instructie
2- Consulaire rechtspraak en exterritorialiteit in: 2092-2343, 2943
a. China 2254-2276
b. Griekenland 2277-2280
c. Irak 2281
d. Japan 2282-2283
e. Marokko 2284-2289
f. Perzië 2290-2293
g. Siam 2294-2304
h. Turkije 2305-2343, 2943
3- Burgerlijke stand en notariële akten
a. Wetgeving en instructie 2013-2091
b. Registers van de burgerlijke stand 2344-2799, 2791
Periode 1874-1918
* Verzending van blanco en gebruikte registers
- overzichten 2344-2351
- consulaatsdossiers, per waarmerkingsressort 2352-2443
- consulaatsdossiers 2444-2532
* Instructies en interpretaties van wettelijke voorschriften 2533-2552
* Registers van de burgerlijke stand 2553-2578
* Incidentele bemiddeling 2579-2581
* Niet-consulaire burgerlijke stand 2582-2591
Periode 1919-1940
* Verzending van blanco en gebruikte registers - consulaatsdossiers 2592-2705
* Instructies en interpretaties van wettelijke voorschriften 2706-2714
* Registers van de burgerlijke stand 2715-2717
* Incidentele bemiddeling 2718
* Niet-consulaire burgerlijke stand 2719-2729
J. ONDERSTAND EN REPATRIËRING 1834-1862, 2935, 3064
K. DECORATIES EN ONDERSCHEIDINGEN 2879, 3029-3051
L. EMIGRATIE 2789, 2790
M. PELGRIMAGE 1804-1831
N. VOLKSGEZONDHEID 263-304, 2956-2927, 3027
II. HANDELS- EN SCHEEPVAART AANGELEGENHEDEN
A. ECONOMISCHE CONFERENTIES 3069
B. INDUSTRIE EN INDUSTRIEEL EIGENDOM 25-33, 2928, 3060, 3061
C. HANDELSBETREKKINGEN VAN NEDERLAND MET ANDERE LANDEN EN TUSSEN DERDE LANDEN
Algemeen 632, 3057
Handel tussen derde landen 3058
Abessynië 2929
Albanië 3068
Argentinië 52, 3026
België 14
Bulgarije 2877, 2878
Burma 581
China 472-474, 2782-2788
Costa Rica 53
Cuba 69
Dominicaanse Republiek 1833
Duitsland 10-13, 261, 456
Ecuador 2743
Egypte 461-464
Frankrijk 456, 650-691
Griekenland 22, 23
Groot-Brittannië 13, 456, 2936-3942
Guatemala 53
Haïti 2930
Hawaï 456
Italië 720, 2734
Japan 589-613
Korea 15, 16, 355
Liberia 471, 719
Madagascar 580
Marokko 70
Muscate 21, 355
Mexico 2742
Montenegro 2933
Mozambique 614
Nicaragua. 24
Noorwegen 8
Oostenrijk 2865
Oranje Vrijstaat 2792
Peru 348
Perzië 452-455
Portugal 465-470
Roemenië 18-20, 460
Rusland 17, 454
Servië 9
Siam 485-488
Spanje 2866-2876
Turkije 457-459
Uruguay 261, 262
Verenigde Staten 54-68, 456, 3026
Zanzibar 355
Zuid-Afrika 350, 351
Zweden 8, 13
Zwitserland 482-484
D. SUIKERHANDEL 634-663
E. GRENSVERKEER, GRENSCORRECTIES EN OVERDRACHT VAN GEBIEDEN 4, 71, 417, 418, 633, 664, 676, 681-691, 1803, 2793-2796, 2799, 2815-2817, 2864, 2920, 2975
F. LANDBOUW EN VISSERIJ 207-250, 305-339, 421, 422, 435, 569-576, 2798, 2931, 2932, 2950-2955, 3052, 3054
G. SCHEEPVAART 1-3, 40-48, 340, 423-434, 436-448, 631, 675, 1834-1857, 2801, 2804, 2807-2812, 2854, 2855, 2857, 2858, 2945, 3059, 3067
III. VERKEER EN WATERSTAATSAANGELEGENHEDEN
A. HAVENS 38-39, 49-51
B. SPOORWEGEN 34-37, 209-218, 222-232, 352-354, 1863, 1864, 2735-2741, 2802, 2803, 2813, 2973
C. KANALEN, RIVIEREN EN POLDERS 205-208, 219-230, 232, 245, 246, 251-258, 341-347, 349, 356-366, 451, 475-574, 577-579, 614-630, 709-711, 1863, 1864
2730-2733, 2946, 2974
IV. POSTVERVOER, TELECOMMUNICATIE EN ELECTRICITEITSVOORZIENING
A. POSTVERVOER 692-708, 2797
B. TELECOMMUNICATIE
1- telegrafie 371-401, 410-416, 3055
2- telefonie 402-406
3-radiografie 407-409
C. ELECTRICITEITSVOORZIENING 449, 450
V. WETENSCHAPPELIJKE EN CULTURELE AANGELEGENHEDEN
A. STATISTIEK 3005-3013, 3056
B. BIBLIOTHEKEN, MUSEA EN TENTOONSTELLINGEN 259, 260, 2976-3004, 3014-3025
C. WETENSCHAPPELIJK ONDERZOEK, EXPEDITIES EN NORMALISERING 5-7, 2880-2919, 2921-2927, 2934, 3053, 3065
2. Lijsten van Staatsbladen betreffende de consulaire burgerlijke stand
A. Lijst van Staatsbladen, houdende de Consulaire Wet en wetten tot wijziging van de Consulaire Wet
Wet van
25 jul. 1871, Stb. 91
9 nov. 1875, Stb. 201
15 apr. 1886, Stb. 63
16 dec. 1888, Stb. 204
7 jun. 1905, Stb. 203
19 mrt. 1913, Stb. 100
5 apr. 1955, Stb. 179
en Wetsontwerp 14272, zitting 1976-1977.
Bij de wetten, vermeld in de volgende Staatsbladen, is de Consulaire Wet op ondergeschikte punten gewijzigd:
1886 - Stb. 64 In werking treden Wetboek van Strafrecht
1910 - Stb. 56 Ned. onderdaanschap Ned. Indië
1917 - Stb. 702 Wetboek van Strafrecht Ned. Indië
1918 - Stb. 124 Invoering Centraal Testamentenregister
1925 - Stb. 308 Wetboek van strafvordering
1948 - Stb. 1481 Wet op de Kanselarijrechten 1948
B. Lijst van algemene maatregelen van bestuur, houdende aanwijzing van gezanten en consuls-generaal tot het waarmerken van de consulaire registers van de burgerlijke stand en indeling van de ressorten.
Koninklijk Besluit van
19 sep. 1872, Stb. 94
26 mei 1873, Stb. 75
27 apr. 1876, Stb. 100
1 jun. 1878, Stb. 79
12 mrt. 1886, Stb. 41
Bij de wet van 16 december 1888, Stb. 204 is de procedure van het waarmerken gewijzigd.
C. Lijst van algemene maatregelen van bestuur, houdende aanwijzing van consulaire ambtenaren.
Koninklijk Besluit van 1872 sep. 19, Stb. 93
gewijzigd bij de besluiten van 1873 mei 26, Stb. 74
1876 mrt. 9, Stb. 50
1878 mei 7, Stb. 42
vorige besluiten ingetrokken bij KB van 1890 mei 4, Stb. 77
gewijzigd bij de besluiten van 1891 nov. 27, Stb. 178
1892 okt. 4, Stb. 231
vorige besluiten ingetrokken bij KB van 1894 aug. 29, Stb. 146
gewijzigd bij de besluiten van 1896 mei 13, Stb. 81
1898 feb. 1, Stb. 42
1898 sep. 21, Stb. 213
1909 jun. 3, Stb. 133
1913 apr. 14, Stb. 128
vorige besluiten ingetrokken bij KB van 1915 jan. 22, Stb. 22
gewijzigd bij de besluiten van 1917 mrt. 28, Stb. 267
1917 mrt. 28, Stb. 268
vorige besluiten ingetrokken bij KB van 1926 nov. 19, Stb. 384
gewijzigd bij de besluiten van 1930 mrt. 20, Stb. 98
1930 apr. 18, Stb. 367
1934 mei 25, Stb. 271
1938 jan. 4, Stb. 160
1941 sep. 11, Stb. B 72
1942 mrt. 20, Stb. C 25
1942 sep. 12, Stb. C 57
1942 sep. 12, Stb. C 58
1943 mei 6, Stb. D 14
1943 jul. 16, Stb. D 19
1943 nov. 19, Stb. D 49
1944 apr. 27, Stb. E 24
1946 aug. 15, Stb. G212
1947 apr. 10, Stb. H115
1947 apr. 19, Stb. H122
1950 jul. 14, Stb. K294
1951 sep. 18, Stb. 426
1953 aug. 4, Stb. 443
vorige besluiten ingetrokken en vervangen door het Consulair Besluit van 1956 sep. 15, Stb. 484
gewijzigd bij de besluiten van 1960 mrt. 18, Stb. 111
1960 aug. 26, Stb. 360
1960 sep. 19, Stb. 380
1962 nov. 6, Stb. 477
1964 jun. 15, Stb. 226
1965 sep. 8, Stb. 423
1966 aug. 17, Stb. 389
1967 sep. 19, Stb. 524
1969 dec. 11, Stb. 601
1969 dec. 1, Stb. 609
1973 aug. 31, Stb. 449
3. Lijsten van Staatscouranten
Lijst van Staatscouranten houdende alfabetische lijsten van de namen van personen, omtrent welke door consulaire ambtenaren akten van de burgerlijke stand zijn opgemaakt.
1881-298 1873-1880
1882-299 1881
1884-15 1882
1884-284 1883
1885-305 1884
1886-295 1885
1887-307 1886
1888-305 1887
1889-301 1888
1891- 10 1889
1892- 8 1890
1893- 27 1891
1894- 72 1892
1895- 45 1893
1896- 26 1894
1897- 16 1895
1898- 75 1896
1899- 97 1897
1900-182 1898
4. Lijst van consulaire posten
Lijst van consulaire posten (consulaire agenten, vice-consulaten, consulaten, consulaten-generaal en consulaire afdelingen van een gezantschap) die de bevoegdheid bezeten hebben of bezitten om akten van de burgerlijke stand op te maken.
Toelichting
Achter de naam van de consulaire post is een jaartal en een cijfer vermeld, aangevende het Staatsblad waarbij de bevoegdheid is verleend, dan wel is ingetrokken of vervallen. Dat een post deze bevoegdheid heeft bezeten, betekent nog niet dat gedurende die periode ook inderdaad registers zijn gehouden. De post kan voor kortere of langere tijd onbezet zijn geweest en de consul kan uit nalatigheid geen registers gehouden hebben. Ook kan de post opgeheven zijn vóór de intrekking van de bevoegdheid. Dit laatste is alleen dan vermeld, als dat uit de stukken van rubriek B 198 is gebleken. Gegevens over opheffing van consulaten bevinden zich in een andere rubriek, terwijl ze ook in de Staatscourant worden gepubliceerd.
Consulaten met een * achter de namen zijn uitsluitend bevoegd geweest tot het opmaken van akten van huwelijkstoestemming (art. 126 BW).
Van consulaten waarbij de naam tussen haakjes is vermeld, is niet bekend bij welke besluiten de bevoegdheid is verleend en is ingetrokken.
Accra, zie ook Cape Coast Castle 1926/384 - heden
Addis Abeba, 1953/443 - heden
Aden, 1876/50 - 1893/231
Aken *, 1915/22 - 1940 opgeheven
Alexandrië, 1872/93 - heden
Altona *, 1926/384 - 1930/98
Amoy, 1876/50 - 1949 opgeheven
Amping, 1898/284 - 1926/384
zie ook Taihoku, Taiwanfoo en Tamsui
Antwerpen *, 1915/22 - 1956/484
Aracaju 1878/42 - 1894/146
Archangel, 1872/93 - 1891/278
Athene, 1890/77 - 1917/267:
zie ook Piraeus 1960/111 - heden
Bagdad, 1956/484 - heden
Bahia, 1878/42 - 1894/146
Baltimore, 1872/93 - 1890/77
1890/77 - 1896/81; 1898/42 - 1926/384
Banana, zie ook San Paul de Loanda (plaatsvervanger), Cabinda en Boma
Bangkok, 1872/93 - heden
Baranquilla, 1890/77 - 1956/484
Batoum, 1898/42 - 1920 opgeheven
Bazel *, 1930/98 - 1956/484
Beira, 1956/484 - heden
(Belém 1949 - 1954)
Bendir-Bushir, 1892/231 - 1915/22
Bengasi, 1872/93 - 1898 opgeheven
Berlijn *, 1915/22 - 1940 opgeheven
Bern, 1872/93 - 1876/50; 1930/98 - 1956/484
Beyrouth, 1872/93 - heden
Bogotà, 1890/77 - 1956/484
Boma, zie Banana en Léopoldville
Boston, 1872/93 - 1890/77
Braïla, 1872/93 - 1890/77
Brake, 1872/93 - 1876/50
Bremen *, 1915/22 - 1940 opgeheven
Breslau *, 1915/22 - 1940 opgeheven
Brugge *, 1915/22 - 1956/484
Brussel *, 1915/22 - 1956/484
Bucharest, 1872/93 - 1890/77
Buenos Aires, 1872/93 - 1930/98
Cabinda, 1896/81 - 1898/42
zie ook Banana
Caïro 1872/93 - heden
Canton, 1876/50 - 1949 opgeheven
Cape Coast Castle, 1896/81 - 1926/384
zie ook Accra en Elmina
Caracas, 1872/93 - 1890/77
Cardenas, 1872/93 - 1898/42
Carthagena, 1890/77 - 1950 opgeheven
Cassel *, 1915/22 - 1940 opgeheven
Ceara, 1878/42 - 1894/146
Charbin, zie Harbin
Charleston, 1872/92 - 1890/77
Chefoo, 1876/50 - 1941 opgeheven
Chicago, 1872/93 - 1896/77; 1943/D19 - heden
Chingkiang, 1898/42 - 1915/22
Cienfuegos, 1872/93 - 1898/422
Cincinnati, 1872/93 - 1890/77
Ciudad Trujillo, 1936 - heden
zie ook Sante Domingo
Cochabamba, 1960/111 - heden
Constantinopel, 1872/93 - 1930/98
zie ook Stamboel
Cordoba, 1891/78 - 1915/22
Corfu, 1890/77 - 1952 opgeheven
(Curityba, 1949 - 1955)
Cyprus (Larnaca), 1872/93 - 1890/77
Daïren (Dalny), 1934/271 - 1940 opgeheven
Damascus, 1960/111 - heden
Dantzig *, 1915/22 - 1940 opgeheven
Dar-es-Salaam, 1964/226 - 1966/389
Davos-Platz *, 1930/98 - 1956/484
Decima, zie Nagasaki
(Denver, 1949 - 1956)
Desterro 1878/42 - 1894/146
Djeddah, 1872/93 - heden
Dortmund *, 1915/22 - 1940 opgeheven
Dresden *, 1915/22 - 1940 opgeheven
Duisburg-Ruhrort *, 1915/22 - 1940 opgeheven
Dusseldorp, 1915/22 - 1940 opgeheven
Elberfeld *, 1915/22 - 1930/98
Elmina, 1873/74 - 1896/81
zie ook Cape Coast Castle
Emden *, 1915/22 - 1940 opgeheven
Essen *, 1915/22 - 1940 opgeheven
Flensburg *, 1915/22 - 1940 opgeheven
Foochow, 1876/50 - 1940 opgeheven
Frankfurt am Main *, 1915/22 - 1940 opgeheven
Galatz, 1872/93 - 1890/77
Galveston, 1872/93 - 1890/77
Genève, 1872/93 - 1876/50; 1930/98 - 1956/484
Gent *, 1915/22 - 1956/484
Gladbach, zie Mönchen Gladbach
(Grand Rapids, 1949 - 1956)
Guayaquil, 1890/77 - 1956/484
Haïfa, 1956/484 - heden
Hamburg *, 1915/22 - 1940 opgeheven
Hankow, 1898/42 - 1940
Hannover *, 1915/22 - 1940 opgeheven
Harbin, 1915/22 - 1941 opgeheven
Harburg *, 1936/384 - 1930/98
Havana, * 1872/93 - heden
Helsingors-Helsinki, 1872/93 - heden
Hiogo-Osaca, 1872/93 - 1901
zie ook Kobe
Hoeksiel, 1872/93 - 1876/50
Honolulu, 1872/93 1966/389
Houston, 1960/380 - heden
Ibraïla, zie Braïla
Istanbul, 1934/271 - heden
zie ook Constantinopel en Stamboel
Izmir, 1934/271 - heden
zie ook Smyrna
Jerusalem, 1942/C57 - heden
Johannesburg, 1898/213 - 1909/133
Jokohama, zie Yokohama